臺灣臺中地方法院民事判決　96年度簡上字第241號
上　訴　人　乙○○
被　上訴人　永裕興剪鐵工廠有限公司
法定代理人　甲○○○
上列當事人間請求給付票款事件，上訴人對於民國96年7月27日
本院台中簡易庭96年度中簡字第4351號第一審判決提起上訴，本
院合議庭於民國96年11月2日言詞辯論終結，判決如下：
    主  文
上訴駁回。
第二審訴訟費用新台幣貳仟玖佰捌拾伍元由上訴人負擔。
    事實及理由
一、本件被上訴人起訴主張：伊持有上訴人所簽發、面額新台幣
    (下同)186,700 元、發票日民國96年4月12日，付款人為聯
    邦商業銀行北屯分行，號碼為UA0000000號，原審共同被告
    信穎鋼鐵有限公司（下稱信穎公司）背書之支票1紙（下稱
    系爭支票），經伊於96年4月l2日提示不獲支付，爰本於票
    據關係訴請上訴人與信穎公司連帶給付186,700元及自96 年
    6月27日起至清償日止，按年息6%計算之利息。
二、經原審為被上訴人全部勝訴判決（原審共同被告信穎公司部
    分，經原審判決敗訴未上訴，而本件上訴人上訴理由，核其
    係基於其個人關係之抗辯，最高法院68年台上字第3427號判
    例意旨及台灣台北地方法院89年度簡上字第808號、最高法
    院91台簡上字第37號判決參照，是其上訴效力自不及於信穎
    公司，故信穎公司部分已確定。），上訴人不服，提起本件
    上訴，聲明：(一)原判決廢棄。(二)被上訴人在第一審之訴駁回
    。(三)第一、二審訴訟費用由被上訴人負擔。併辯稱：系爭支
    票固為上訴人所簽發，持向信穎公司購買鋼鐵之貨款，然信
    穎公司於取得系爭支票後，並未依約交付其所購買之鐵材，
    經其向信穎公司索回系爭支票時，信穎公司稱系爭支票已轉
    讓，並另簽同額支票交伊抵帳，但信穎公司所簽發之支票到
    期亦遭退票，伊並無得到利益。信穎公司之會計曾告訴伊，
    信穎公司並未交付系爭支票予被上訴人。被上訴人雖主張系
    爭支票係信穎公司積欠其貨款所交付，惟被上訴人所提出之
    統一發票金額與系爭支票金額不符，其應係無對價或以不相
    當之對價取得系爭支票，自不得享有票據上之權利等語置辯
    。被上訴人則以：支票為無因證券，其無庸證明取得之原因
    事實，並聲明：駁回上訴。
三、兩造不爭之事實：
    被上訴人持有上訴人於96年4月12日所簽發、面額186,700元
    ，並經信穎公司背書之系爭支票。
四、兩造爭點之論述：
    上訴人主張系爭支票係伊向信穎公司購買鋼鐵之貨款，但信
    穎公司並未交付鋼鐵，卻將系爭支票轉讓予他人，被上訴人
    所出具之統一發票金額與系爭支票票面金額不符等語置辯。
    是本件兩造爭執之爭點厥為：(一)上訴人得否以其與信穎公司
    間之事由對抗被上訴人？(二)被上訴人是否無對價或以不相當
    之對價取得系爭支票？
  (一)按在票據上簽名者，依票上所載文義負責。支票發票人應照
    支票文義擔保支票之支付。票據法第5條、第126條分別定有
    明文。又票據債務人不得以自己與執票人前手間所存抗辯事
    由對抗執票人，為票據法第13條前段所明定。是票據債務人
    以其自己與執票人間所存抗辯之事由對抗執票人，固為法之
    所許，然如以他人與執票人間所存抗辯之事由對抗執票人者
    ，於法則屬無據，最高法院47年台上字第1621號著有判例。
    系爭支票乃信穎公司背書轉讓予被上訴人之事實，為兩造所
    不爭執，依前揭規定，無論上訴人與被上訴人之前手信穎公
    司間有何抗辯事由，均不得執以對抗執票之被上訴人。上訴
    人既為系爭支票之發票人，依票據法之規定，自應負發票人
    給付票款之責任。
  (二)末按無對價或以不相當之對價取得票據者，不得享有優於其
    前手之權利，票據法第14條第2項亦定有明文。上訴人主張
    被上訴人係以無對價或以不相當之對價取得系爭支票，自應
    由上訴人負舉證責任。被上訴人主張信穎公司為清償其積欠
    被上訴人之貨款債務而交付系爭支票，業據其提出統一發票
    影本4紙為證，則被上訴人收受系爭支票即非屬無對價。又
    被上訴人所提出之上開統一發票4紙，金額合計為2,549,700
    元，是被上訴人亦非以不相當對價取得系爭支票。此外，上
    訴人復未舉證證明被上訴人係以無對價或以不相當之對價取
    得系爭支票，其此部分之抗辯即無可採。
五、綜上所述，被上訴人之主張為可採，上訴人所辯均無可取。
    從而，被上訴人本於票據之法律關係，請求上訴人給付票款
    ，為有理由，應予准許。原審判命上訴人如數給付，於法並
    無違誤。上訴意旨指摘原判決不當，求予廢棄改判，為無理
    由，應予駁回。
六、本件事證已臻明確，兩造其餘攻擊防禦方法，經審酌後，或
    與本件無涉，或與判決結果不生影響，毋庸一一論列。
七、據上論結，本件上訴為無理由，依民事訴訟法第436條之1第
    3項、第449條第1項、第78條，判決如主文。
中　　華　　民　　國　　96　　年　　　11　月　　16　　日
                  民事第三庭  審判長法  官 林洲富
                                    法  官 王永春
                                    法  官 謝慧敏
上正本證明與原本無異。
本判決不得上訴。
中　　華　　民　　國　　96　　年　　11　　月　　16　　日
                                    書記官
